臺灣高等法院刑事裁定
111年度毒抗字第831號
抗  告  人
即  被  告  王君晟




上列抗告人即被告因違反毒品危害防制條例案件，不服臺灣士林
地方法院中華民國111年8月26日所為111年度毒聲字第398號裁定
（聲請案號：臺灣士林地方檢察署111年度聲觀字第344號、111
年度毒偵字第1281號），提起抗告，本院裁定如下：
    主  文
抗告駁回。                                              
    理  由
一、原裁定意旨略以：抗告人即被告甲○○基於施用第二級毒品甲
    基安非他命之犯意，於民國111年5月10日為警採尿回溯96小
    時內某時，在臺北市○○區○○○路00號住處，以將甲基安非他
    命放置在玻璃球內燒烤方式，施用第二級毒品甲基安非他命
    1次，嗣於同日上午8時15分（聲請書及原審裁定誤載為「上
    午10時13分」，應予更正）許，因另案經警搜索，並為警採
    尿後送驗之事實，業據被告於偵查中坦承不諱，並有台灣檢
    驗科技股份有限公司111年5月30日濫用藥物檢驗報告、新北
    市政府警察局受採集尿液檢體人姓名及檢體編號對照表、採
    尿同意書在卷可稽，是被告施用第二級毒品之犯行，堪以認
    定。又被告前因施用毒品案件，經臺灣桃園地方法院以88年
    度毒聲字第5111號裁定送勒戒處所觀察、勒戒後，認無繼續
    施用傾向，於88年9月23日釋放出所，並經臺灣桃園地方檢
    察署檢察官以88年度毒偵字第89號為不起訴處分確定；復因
    施用毒品，經臺灣桃園地方法院以88年度毒聲字第7257號裁
    定送勒戒處所觀察、勒戒後，認無繼續施用傾向，於90年12
    月28日釋放出所，並經臺灣桃園地方檢察署檢察官以90年度
    毒偵緝字第591號為不起訴處分確定，此後未再因施用毒品
    案件，受觀察、勒戒或強制戒治，此有本院被告前案紀錄表
    附卷可憑，堪認被告本次所犯距其最後1次觀察、勒戒執行
    完畢釋放後已逾3年，依據毒品危害防制條例第20條第3項、
    第1項及最高法院109年度台上大字第3826號裁定、110年度
    台非字第157號判決意旨，即應再予觀察、勒戒，不因其間
    另犯施用毒品罪經起訴、判刑或執行而有不同，亦不因檢察
    官在其間內曾為附命完成戒癮治療之緩起訴，有無完成戒癮
    治療等情而異其結果。另被告於107年間，固曾因再犯施用
    毒品案件，經臺灣桃園地方檢察署檢察官以107年度毒偵字
    第1255號（原審裁定誤載為「第1225號」，應予更正）、第
    1669號附命完成戒癮治療之緩起訴處分確定，惟被告於緩起
    訴期間，經檢察機關或司法警察機關採尿送驗，呈毒品陽性
    反應，而有毒品戒癮治療實施辦法及完成治療認定標準第12
    條第4款之情形，應視為未完成戒癮治療，故經同署檢察官
    以108年度撤緩字第242號（原審裁定誤載為「第2634號」，
    應予更正）撤銷上開緩起訴處分，致未完成戒癮治療，此有
    本院被告前案紀錄表在卷可參，考量被告既有前開未能履行
    完畢緩起訴附命戒癮治療之紀錄，足認被告自我控制能力不
    佳，無法期待對其適用戒癮治療之機構外處遇模式戒除其毒
    癮，檢察官斟酌上情，向法院聲請裁定令被告入勒戒處所接
    受觀察、勒戒，並無不妥，要屬檢察官適法行使裁量權之範
    疇，並無違背法令、事實認定錯誤或明顯裁量怠惰、恣意濫
    用裁量、違反比例原則等重大瑕疵，法院自應尊重檢察官上
    開職權之行使，爰依毒品危害防制條例第20條第3項、第1項
    、觀察勒戒處分執行條例第3條第1項規定，裁定被告令入勒
    戒處所觀察、勒戒，其期間不得逾2月等語。
二、抗告意旨略以：被告每月需按時清償民間借貸，若入所執行
    觀察、勒戒，將無法正常按期清償借款，亦將失去工作，對
    家庭及生活影響甚大，且被告無法認同檢察官僅以被告多年
    前未完成戒癮治療，即以偏概全認定被告自我控制能力不佳
    ，日後無法完成戒癮治療而聲請觀察、勒戒，請求再給予一
    次戒癮治療之機會，被告有信心完成療程並戒癮成功等語。
三、按毒品危害防制條例第10條第1項規定：「犯第10條之罪者
    ，檢察官應聲請法院裁定，或少年法院（地方法院少年法庭
    ）應先裁定，令被告或少年入勒戒處所觀察、勒戒，其期間
    不得逾2月。」同條第3項規定：「依前項規定為觀察、勒戒
    或強制戒治執行完畢釋放後，3年後再犯第10條之罪者，適
    用前2項之規定。」上開所謂「3年後再犯」，只要本次再犯
    （不論修正施行前、後）距最近1次觀察、勒戒或強制戒治
    執行完畢釋放，已逾3年者，即該當之，不因其間有無犯第1
    0條之罪經起訴、判刑或執行而受影響（最高法院刑事大法
    庭109年度台上大字第3826號裁定意旨可資參照）。
四、經查：
（一）被告於111年5月10日上午6時10分許，在位於臺北市○○區○
      ○○路00號住處，以將第二級毒品甲基安非他命置放於玻璃
      球內，以打火機燒烤方式施用，嗣警方於同日上午8時15
      分許，因另案在被告上址住處執行搜索，查扣吸食器1組
      ，並經被告同意採尿送驗，尿液檢驗結果呈安非他命及甲
      基安非他命陽性反應等情，業經被告於警詢及偵查時坦認
      無誤【見臺灣士林地方檢察署111年度毒偵字第1281號卷
      （下稱毒偵卷）第3頁反面、第15頁、第26頁至第27頁】
      ，並有採尿同意書、新北市政府警察局受採集尿液檢體人
      姓名及檢體編號對照表、臺灣檢驗科技股份有限公司濫用
      藥物實驗室－台北111年5月30日出具之濫用藥物檢驗報告
      在卷可稽（見毒偵卷第5頁至第7頁），足認被告之自白與
      事實相符，是其於上開時、地，施用第二級毒品之事實，
      堪以認定。
（二）被告前因施用毒品案件，經2次觀察、勒戒後，均認無繼
      續施用毒品之傾向，先後於88年9月23日、90年12月28日
      執行完畢釋放，並經臺灣桃園地方檢察署檢察官分別以88
      年度毒偵字第89號、90年度毒偵緝字第591號為不起訴處
      分，此後未再接受觀察、勒戒或強制戒治處遇等情，此有
      本院被告前案紀錄表附卷可佐，堪認被告本案施用第二級
      毒品之時間，距其最近1次觀察、勒戒執行完畢釋放已逾3
      年，縱於其間曾數次因犯施用毒品罪，經起訴、判刑或執
      行，惟依前揭說明，仍應適用毒品危害防制條例第20條第
      3項規定。故原審依據檢察官之聲請，裁定令被告入勒戒
      處所觀察、勒戒，其期間不得逾2月，於法自無不合。
（三）被告固以前詞提起抗告，請求給予戒癮治療之機會。惟按
      毒品危害防制條例對於「初犯第10條之罪」及「觀察、勒
      戒或強制戒治執行完畢釋放後，3年後再犯第10條之罪」
      者，採行「觀察、勒戒或強制戒治」與「附命完成戒癮治
      療緩起訴處分」之雙軌制，該條例第24條第1項復規定：
      「第20條第1項及第23條第2項之程序，於檢察官先依刑事
      訴訟法第253條之1第1項、第253條之2第1項第4款至第6款
      或第8款規定，為附條件之緩起訴處分時，或於少年法院
      （地方法院少年法庭）認以依少年事件處理法程序處理為
      適當時，不適用之。」即賦予檢察官視個案情節不同而為
      觀察、勒戒或附條件緩起訴之裁量權，是檢察官審酌個案
      情形，向法院聲請觀察、勒戒者，要屬檢察官職權之行使
      範圍，若檢察官之判斷無違背法令、事實認定有誤或其他
      重大明顯瑕疵，法院自應予以尊重。本件被告前因施用第
      二級毒品案件，經臺灣桃園地方檢察署檢察官以107年度
      毒偵字第1255、1669號為附命完成戒癮治療之緩起訴處分
      確定後，因被告於緩起訴期間，經該署觀護人室採尿送檢
      呈甲基安非他命陽性反應，有毒品戒癮治療實施辦法及完
      成治療認定標準第11條（撤銷緩起訴處分書及原審裁定均
      誤載為「第12條」，應予更正）第4款之情形，視為未完
      成戒癮治療，該署檢察官遂以108年度撤緩字第242號撤銷
      前開緩起訴處分，致未完成戒癮治療，此有上開撤銷緩起
      訴處分書在卷可參，是檢察官以被告前曾接受戒癮治療，
      卻仍再犯施用毒品而經撤銷緩起訴，認對被告施以戒癮治
      療缺乏效果，經裁量認定不宜為附命完成戒癮治療之緩起
      訴處分，向法院聲請裁定將被告送勒戒處所觀察、勒戒，
      核屬檢察官職權之行使，並無違背法令、事實認定有誤或
      其他重大明顯瑕疵。參酌前揭所述，法院自僅得就檢察官
      聲請觀察、勒戒有無理由而為裁定；因被告本案施用第二
      級毒品犯行，應適用毒品危害防制條例第20條第3項規定
      ，業如前述，則原審認檢察官聲請為有理由，裁定令被告
      入勒戒處所觀察、勒戒，即無不當。至於被告家庭或經濟
      狀況等個人因素，要非審酌應否為觀察、勒戒之考量事由
      ，自無從執此認原審裁定有所違誤，附此敘明。
五、綜上所述，原審依毒品危害防制條例第20條第3項、第1項規
    定，裁定被告應送勒戒處所觀察、勒戒，其期間不得逾2月
    ，經核並無不合。抗告意旨徒以前詞指摘原裁定不當，請求
    撤銷原裁定，為無理由，應予駁回。
據上論斷，應依刑事訴訟法第412條，裁定如主文。
中　　華　　民　　國　　111 　年　　9 　　月　　20　　日
                  刑事第十三庭審判長法　官  吳冠霆
                                    法　官  陳勇松
                                    法　官  邰婉玲
以上正本證明與原本無異。
不得再抗告。
                                    書記官  傅國軒
中　　華　　民　　國　　111 　年　　9 　　月　　20　　日